【裁判字號】    90,台上,5514
【裁判日期】    900906
【裁判案由】    因周人俊自訴毀損案件
【裁判全文】
最高法院刑事判決                                九十年度台上字第五五一四號
    上  訴  人  甲○○
                        送達代收人  張慶帆律師
                乙○○
                        送達代收人  張慶帆律師
                丙○○
                        送達代收人  張慶帆律師
右上訴人等因周人俊自訴毀損案件，不服台灣高等法院中華民國八十八年四月二十二
日第二審判決（八十八年度上訴字第五八四號，自訴案號：台灣台北地方法院八十七
年度自字第七五○號），提起上訴，本院判決如左：
    主  文
原判決撤銷，發回台灣高等法院。
    理  由
本件原判決認定上訴人甲○○、乙○○、丙○○分別為國揚實業股份有限公司（下稱
國揚公司）建設二部副總經理、法務室主任及副理，國揚公司於民國八十七年五月二
十七日標得台北市○○區○○段三小段四五四地號土地，而甲○○、乙○○、丙○○
均明知坐落該地號土地上門牌號碼台北市○○○路○段六巷六號之建築物為周人俊所
有，僅因與周人俊於同年六月十九日協調補償及搬遷事宜不成，竟共同謀議，以自己
共同犯罪之意思，基於毀壞該建築物之犯意聯絡，而推由丙○○於八十七年六月二十
九日上午七時許，帶同不知情之工人七、八名，將該建築物毀壞拆除，致該建築物之
效用全部喪失等情，因而維持第一審論處上訴人等共同毀壞他人建築物各罪刑（均緩
刑貳年）之判決，駁回上訴人等在第二審之上訴，固非無見。
惟按刑法第三百五十三條第一項毀壞他人建築物罪，其所毀壞之客體為建築物，是否
為建築物，係指上有屋面，周有門壁，足蔽風雨，可以自由出入，且定著於土地上適
於人之起居之工作物而言（本院二十年上字第七一二號、二十二年上字第二六九號判
例參照）。本件原判決認定上訴人等於八十七年六月二十九日上午七時許，帶同不知
情之工人多人拆除周人俊所有坐落台北市○○○路○段六巷六號之建築物等情，認犯
刑法第三百五十三條第一項之毀壞他人建築物罪，然據其理由中所謂「系爭建築物」
係以木架支撐搭建而成，其上大部分以尼龍網遮光覆蓋，其內放置盆栽多盆，此部分
自非可供人居住起居，惟「系爭建築物」內一角落佈置有一「起居室」有現場照片可
參，該「起居室」上有以塑膠浪板覆蓋之屋面，罩上塑膠布，周圍亦以塑膠浪板固定
搭建，足蔽風雨，並置放床鋪、桌椅、棉被、枕頭、電話、發電機、照明燈、藤製置
物架等物，就此部分所搭蓋之建築物暨其內之設置，顯適於人之起居，自屬刑法上所
稱之建築物，灼然無疑云云，則原判決事實所認定上訴人等毀損之周人俊所有之建築
物，究係何指﹖與理由欄內所指之為上訴人等所毀損之周人俊所有之建築物內涵，似
不相同，自有事實與理由不相一致之不當。且依原判決理由之說明，所謂「系爭建築
物」，並非全部適於人之起居，似指除「起居室」部分外，並非刑法上所稱之建築物
，然刑法第三百五十三條第一項之所謂建築物，應從不可分割的整體，依行為時一般
人生活水準之認知，客觀的觀察，其是否為上有屋面、周有門牆，足蔽風雨，可以自
由出入，且定著於土地上適於人之起居之工作物。本件所謂「系爭建築物」與其內之
「起居室」，能否分割觀察，自有進一步辨明之必要。且本件「系爭建築物」或其內
之「起居室」，依原判決理由之說明，係以木架支撐搭建而成，其屋面或以尼龍遮光
網、或以塑膠浪板覆蓋，而「起居室」部分四周則以塑膠浪板固定搭建，又據自訴人
周人俊自承「只有在那邊休息，因為沒有水電民生設備……」、「沒有在那邊睡覺」
、「波浪板曾因颱風有損壞會漏水」云云（見原審八十八年四月二日訊問筆錄、四月
十五日審判筆錄），則依上訴人等拆除「系爭建築物」行為時一般人生活水準之認知
，本件「系爭建築物」及其內之「起居室」，其以木架支撐尼龍遮光網或以塑膠浪板
覆蓋其上並搭圍四周，已有漏水之情形，能否等同視為建築物之屋面、牆壁﹖且其內
無水電及民生設備，自訴人亦未曾在該處睡覺過夜，則是否適於行為時一般人生活水
準之生活起居﹖均非無再加研求之餘地。又原判決對上開有利於上訴人等之證據（自
訴人之供述部分）未加審酌，亦未說明其不採納之理由，均有調查職責未盡及判決理
由未備之違法。上訴意旨指摘原判決不當，尚非全無理由，應認原判決有撤銷發回更
審之原因。
據上論結，應依刑事訴訟法第三百九十七條、第四百零一條，判決如主文。
中      華      民      國     九十     年      九      月      六      日
                              最高法院刑事第九庭
                                  審判長法官  莊  登  照
                                        法官  洪  明  輝
                                        法官  黃  一  鑫
                                        法官  魏  新  和
                                        法官  林  秀  夫
      右正本證明與原本無異
                                              書  記  官
中      華      民      國     九十     年      九      月     十四     日


司法院資訊處製作；財團法人民間司法改革基金會備份。
